【裁判字號】    92,訴,1499
【裁判日期】    920930
【裁判案由】    偽造文書等
【裁判全文】
臺灣臺北地方法院刑事判決                        九十二年度訴字第一四九九號
    公  訴  人  臺灣臺北地方法院檢察署檢察官
    被      告  甲○○
右列被告因偽造文書等案件，經檢察官提起公訴（九十二年度偵字第八０一八號、第
一四五一０號），因被告於本院準備程序中為有罪之陳述，嗣經本院合議庭裁定以簡
式審判程序審理，本院判決如左：
    主  文
甲○○連續行使偽造私文書，足以生損害於他人，處有期徒刑陸月，如易科罰金以
佰元折算壹日，緩刑肆年。
如附表一所示偽造之署押及如附表二所示之偽造信用卡簽帳單內客戶存根聯及商店存
查聯上由客戶存根聯顧客簽名欄中複寫之署押均沒收之。
    事  實
一、甲○○曾於民國九十一年間任職於美西國際人壽台灣分公司（以下簡稱美西人壽
    ），因其所承辦業務之需要，持有丙○○所有留存於美西人壽之丙○○及其配偶
    丁○○之國民
    以下簡稱宏進公司）之嘉義縣稅捐稽徵處營業稅繳款書、台南縣政府營利事業登
    記證及嘉義縣營業人銷售額與稅額申報書影本等文件。詎其竟基於行使偽造文書
    之概括犯意，未經真正名義人丙○○及丁○○之同意，先後於如附表一編號一、
    三、四、五所示之時間，分別檢附上開其所持有之如附表一編號一、三、四、五
    之身分及財力證明文件，並在各該銀行信用卡申請書上之申請人簽名欄內偽造如
    附表一編號一、三、四、五所示之「丙○○」及「丁○○」之署押，藉以表示係
    由丙○○及丁○○本人申請之意，復持上開偽造之申請書向各該銀行承辦人員申
    請信用卡而行使之，使台新國際商業銀行（以下簡稱台新銀行）陷於錯誤而核發
    卡號為0000000000000000號（持卡名義人為丙○○）及000
    0000000000000號（持卡名義人為丁○○）白金卡各一枚以供其使
    用，足以生損害於丙○○、丁○○及台新銀行對於信用卡服務管理之正確性，迨
    其取得上開二枚信用卡後，為求使用之便，乃承前行使偽造私文書之概括犯意，
    未經丙○○及丁○○之同意，於上開信用卡之背面分別偽造「Tu  Ming  Hsling
    （起訴書誤載為Tu Ming Hshing）」及「Leng  郭」之署押一枚，以供特約商店
    人員核對之用，足生損害於丙○○、丁○○及與持卡人交易之各該特約商店確認
    持卡人身份之正確性；其復基於意圖為自己不法所有之概括犯意，並承前行使偽
    造私文書之概括犯意，未經真正名義人丙○○及丁○○之同意，連續於如附表二
    所示之時間，分別持上開之信用卡至如附表二所示之各特約商店分別刷卡消費如
    附表二所示之金額（總金額為新台幣十九萬九千六百二十一元，消費時間、地點
    及金額均詳如附表二所載），並連續於信用卡簽帳單上之顧客簽名欄內偽簽「Tu
      Ming  Hsling」及「Leng  郭」署押共計五十六枚（含客戶存根聯及商店存根
    聯上由客戶存根聯複寫部分之署押各一枚，各次消費簽帳單上署押之枚數詳如附
    表二），以表示真正名義人確認交易標的及金額及向發卡銀行簽帳消費之意，並
    作為特約商店經由收單銀行向發卡銀行請款之用，而連續偽造信用卡之簽帳單二
    十八次，共計五十六張（含商店存根聯及客戶存根聯，各次消費簽帳單張數詳如
    附表二），並將偽造完成之簽帳單中之商店存根聯交付於特約商店人員而行使之
    ，致使各該特約商店人員誤認係本人消費而陷於錯誤，並分別交付如附表二所示
    金額之貨品及服務，且使發卡銀行因而於附表二所示各該特約商店請款時代為墊
    付所消費之款項予各特約商店，足生損害於真正名義人丙○○、丁○○之利益及
    依約與持卡人交易之各該特約商店確認持卡人身份之正確性。嗣因丙○○接獲台
    新銀行催繳上開信用卡消費款項之通知，得悉其遭人冒名申請信用卡而報警處理
    ，旋於九十二年三月十八日十時三十分及十一時三十分許，經警方持搜索票前往
    甲○○位於台北市○○區○○路七號十四樓之辦公處所及台北市○○區○○路四
    段三０巷二二弄六之一號二樓之住處執行搜索，並扣得上開卡號為000000
    0000000000號及0000000000000000號白金卡各一枚
    ，復依其供述而查悉上情。
二、案經丙○○訴由內政部警政署刑事警察局移送台灣台北地方法院檢察署檢察官偵
    查起訴，因甲○○於本院準備程序中為有罪之陳述，嗣經本院合議庭裁定以簡式
    審判程序審理。
    理  由
一、右揭犯罪事實，業據被告甲○○分別於警訊及偵審中坦承不諱，復經被害人丙○○及台新銀行之信用卡事業授信管理部專員乙○○分別於警訊及本院審理中指訴
    歷歷，核與證人即美西人壽之申正、台新銀行之洪美玲及中國國際商業銀行之曹
    文鴻分別於警訊及本院審理中證述之情節相符，並有丙○○及丁○○之
    本、宏進公司之嘉義縣稅捐稽徵處營業稅繳款書、台南縣政府營利事業登記證及
    嘉義縣營業人銷售額與稅額申報書影本、台新銀行白金卡申請書、中國信託商業
    銀行信用卡申請書及誠泰銀行信用卡申請書、如附表二所示之簽帳單影本在卷可
    稽，另有扣案之台新銀行之卡號為0000000000000000號、00
    00000000000000號白金卡各一枚及中國國際商業銀行歡喜卡申請
    書正本一份可資佐證，足徵被告之自白與事實相符。本件事證明確，被告犯行洵
    堪認定，應予依法論科。
二、按持卡人在信用卡簽帳單上之顧客簽名欄署押後交還特約商店，依該信用卡交易
    習慣，係表示持卡人確認簽帳單上記載之交易標的及金額，並向發卡銀行請求撥
    付消費款項予特約商店之旨，是該簽帳單含有收據及請款單之性質，應屬私文書
    ；又信用卡背面之署押，藉以表示係名義人所有之信用卡之意，具有表示法律上
    權利義務關係之證明，使該信用卡具有文字性、有體性、持續性、意思性及名義
    性而成為刑法上文書之概念。核被告甲○○所為，係犯刑法第二百十六條、第二
    百十條之行使偽造私文書罪、刑法第三百三十九條第一項之詐欺取財罪及刑法第
    三百三十九條第二項、第一項之詐欺得利罪。又被告甲○○接續在同一信用卡申
    請書上偽造「丙○○」及「丁○○」署押之行為，均係基於一個偽造文書犯意之
    決定，以達成其同一犯罪之各個舉動，均屬當次偽造行為之接續行為，而應僅論
    以一偽造文書罪。又被告甲○○偽造如附表一、二所示之署押之行為，均係各次
    偽造私文書之階段行為，而其偽造私文書後復持以行使，其偽造私文書之低度行
    為均為行使之高度行為所吸收，而均不另論罪。又其先後多次行使偽造私文書、
    詐欺取財及詐欺得利之犯行，時間緊接，方法相同，觸犯構成要件相同之罪名，
    顯係基於概括之犯意而為之，為連續犯，均應依刑法第五十六條之規定論以一罪
    ，並均依法加重其刑。又其所犯上開連續行使偽造私文書、連續詐欺取財及連續
    詐欺得利罪間，有方法結果之牽連關係，為牽連犯，依刑法第五十五條之規定，
    應從一重之連續行使偽造私文書罪處斷。公訴意旨雖未論及如附表編號一所示之
    信用卡背面之署押等事實，然此部分事實與前開論罪科刑部分有實質上一罪之關
    係，應為起訴效力所及，本院自得併予審究。爰審酌被告甲○○以他人之
    持之申辦信用卡冒用他人名義簽帳消費，足生損害於信用卡交易之安全性及被冒
    用人之利益，然於犯後尚能坦承犯行，及其品行、犯罪之動機、目的、手段、生
    活狀況、智識程度、所生損害及所得利益等一切情狀，量處如主文第一項所示之
    刑，並諭知易科罰金之折算標準。又被告甲○○未曾受有期徒刑以上刑之宣告，
    有台灣高等法院被告全國前案紀錄表在卷可稽，其經此次起訴審判後，當能知所
    警惕，而無再犯之虞，本院因認所宣告之刑，以暫不執行為適當，爰併宣告緩刑
    四年，以啟自新。
三、又被告甲○○所偽造如附表一及二所示之署押，不問是否屬於被告所有，均應依
    刑法第二百十九條規定宣告沒收之。
據上論斷，應依刑事訴訟法第二百七十三條之一、第二百九十九條第一項前段，刑法
第五十六條、第二百十六條、第二百十條、第三百三十九條第一項、第二項、第五十
五條、第四十一條第一項、第七十四條第一款、第二百十九條，罰金罰鍰提高標準條
例第一條前段、第二條，判決如主文。
本案經檢察官陳弘杰到庭執行職務。
中    華    民    國      九十二      年      九      月      三十      日
                                      臺灣臺北地方法院刑事第十五庭
                                            法  官  黃 雅 君
右正本證明與原本無異。
如不服本判決，應於判決送達後十日內向本院提出上訴狀。
                                            書記官  黃 炎 煌
中    華    民    國      九十二      年      九      月      三十      日
附錄本案論罪科刑法條：
刑法第二百十條、第二百十六條、第三百三十九條第一項、第二項
中華民國刑法第二百一十條
 (偽造變造私文書罪)
偽造、變造私文書，足以生損害於公眾或他人者，處五年以下有期徒刑。
中華民國刑法第二百一十六條
 (行使偽造變造或登載不實之文書罪)
行使第二百十條至第二百十五條之文書者，依偽造、變造文書或登載不實
事項或使登載不實事項之規定處斷。
 中華民國刑法第三百三十九條
 (普通詐欺罪)
意圖為自己或第三人不法之所有，以詐術使人將本人或第三人之物交付者
，處五年以下有期徒刑、拘役或科或併科一千元以下罰金。
以前項方法得財產上不法之利益或使第三人得之者，亦同。
前二項之未遂犯罰之。
附表一：
編號    填載時間    填載文件        發卡銀行          偽造之署押    備註
                                    （卡號）
一      91.12.      信用卡申請書    台新銀行          正卡申請人欄  （提供
                                    （正卡：          內之「丙○○  丙○○
                                  0000000000000000    」及附卡申請  、高碧
                                      附卡：          人欄內之「高  蓮之身
                                  0000000000000000）  碧蓮」署押各  分證正
                                                      一枚          、反面
                                                                    影本，
                                                                    宏進公
                                                                    司之嘉
                                                                    義縣稅
                                                                    捐稽徵
                                                                    處營業
                                                                    稅繳款
                                                                    書、台
                                                                    南縣政
                                                                    府營利
                                                                    事業登
                                                                    記證）
二      92.01       台新銀行信用
                    卡背面       （正卡：             簽名欄內「
                                   0000000000000000）  Tu Ming Hsling」
                                 （附卡：             及「Leng 郭」
                                   0000000000000000） 之署押各一枚
三      92.01.21    信用卡申請書    誠泰銀行          正卡申請人欄  未核卡
                                                      內之「丙○○
                                                      」署押一枚
四      92.01.      信用卡申請書    中國信託          正卡申請人欄  未核卡
                                    商業銀行          內之「丙○○
                                                      」署押一枚
五      92.02.01    信用卡申請書    中國國際商業銀行  正卡申請人欄  未核卡
                                                      內之「丙○○  （僅提
                                                      」及附卡申請  供杜銘
                                                      人欄內之「高  興之身
                                                      碧蓮」署押各  分證正
                                                      一枚          、反面
                                                                    影本）
附表二：盜刷金額
（一）有關卡號為000000000000000號信用卡（持卡人為丙○○）：
編號  消費時間      消費地點                    消費金額    偽造之署押
一    92.01.02    太平洋崇光百貨公司            10040       Tu Ming Hsling
      19:55     （台北市○○○路○段四五號）                （一式二枚）
二    92.01.02    太平洋崇光百貨公司            15600       Tu Ming Hsling
      20:07     （台北市○○○路○段四五號）                （一式二枚）
三    92.01.04    太平洋崇光百貨公司            3080        Tu Ming Hsling
      20:28     （台北市○○○路○段四五號）                （一式二枚）
四    92.01.04    太平洋崇光百貨公司            5380        Tu Ming Hsling
      20:39     （台北市○○○路○段四五號）                （一式二枚）
五    92.01.04    太平洋崇光百貨公司            11880       Tu Ming Hsling
      20:44     （台北市○○○路○段四五號）                （一式二枚）
六    92.01.04    阿迪達斯－敦南店              5930        Tu Ming Hsling
      21:46     （台北市○○○路○段二０五號）              （一式二枚）
七    92.01.04    百視達國際有限公司            3499        Tu Ming Hsling
      23:17     （台北市○○○路○段八八號一、二樓）        （一式二枚）
八    92.01.04    百視達國際有限公司            1056        Tu Ming Hsling
      23:23     （台北市○○○路○段八八號一、二樓）        （一式二枚）
九    92.01.31    芝加哥餐廳                    500         Tu Ming Hsling
      20:43     （台北市○○○路八號）                      （一式二枚）
                                        合計：56965元
（二）有關卡號為000000000000000號信用卡（持卡人為丁○○）：
編號  消費時間      消費地點                    消費金額    偽造之署押
一    92.01.02    太平洋崇光百貨公司            14569         Leng 郭
      19:03     （台北市○○○路○段四五號）                （一式二枚）
二    92.01.02    太平洋崇光百貨公司            3187          Leng 郭
      19:12     （台北市○○○路○段四五號）                （一式二枚）
三    92.01.02    太平洋崇光百貨公司            5850          Leng 郭
      19:35     （台北市○○○路○段四五號）                （一式二枚）
四    92.01.02    中興百貨台北分公司            6822          Leng 郭
      19:35     （台北市○○○路十五號）                    （一式二枚）
五    92.01.02    中興百貨台北分公司            15010         Leng 郭
      21:01     （台北市○○○路十五號）                    （一式二枚）
六    92.01.03    EMPORIO ARMANI                6160          Leng 郭
      19:21     （台北市○○路○段一０一號）                （一式二枚）
七    92.01.03    艾摩拉企業有限公司            5008          Leng 郭
      19:49     （台北市○○路○段七一號）                  （一式二枚）
八    92.01.03    三有夠鮮服飾店                3980          Leng 郭
      20:11     （台北市○○路○段一九二號）                （一式二枚）
九    92.01.03    衣鎮                          4580           Leng 郭
      20:22     （台北市○○路○段一九二號）                 （一式二枚）
一０  92.01.04    微風廣場                      28286          Leng 郭
      17:30     （台北市○○○路○段三九號）                 （一式二枚）
一一  92.01.04    人體地圖精品服飾店            5980           Leng 郭
      17:57                                                  （一式二枚）
一二  92.01.04    中興百貨台北分公司            15600         Leng 郭
      18:16     （台北市○○○路十五號）                    （一式二枚）
一三  92.01.04    中興百貨台北分公司            7800          Leng 郭
      18:34     （台北市○○○路十五號）                    （一式二枚）
一四  92.01.04    中興百貨台北分公司            6015          Leng 郭
      18:39     （台北市○○○路十五號）                    （一式二枚）
一五  92.01.04    中興百貨台北分公司            7740          Leng 郭
      19:16     （台北市○○○路十五號）                    （一式二枚）
一六  92.01.05    哈博士進口皮鞋                3090          Leng 郭
      15:25                                                 （一式二枚）
一七  92.01.05    統一星巴客                    1000          Leng 郭
      16:05     （台北市○○○路○段三二三號）              （一式二枚）
一八  92.01.15    統一星巴客－衡陽店            1000          Leng 郭
      15:54     （台北市○○路七號）                        （一式二枚）
一九  92.01.25    芝加哥餐廳                    979           Leng 郭
      20:19     （台北市○○○路八號）                      （一式二枚）
                                        共計：142656元


司法院資訊處製作；財團法人民間司法改革基金會備份。
